【裁判字號】    98,重上更(五),32
【裁判日期】    980901
【裁判案由】    貪污治罪條例
【裁判全文】
臺灣高等法院臺中分院刑事判決    98年度重上更(五)字第32號
上  訴  人
即  被  告  甲○○
選任辯護人  張豐守  律師
上列上訴人因違反貪污治罪條例等案件，不服臺灣臺中地方法院
90年度訴字第1476號中華民國91年5月10日第一審判決（起訴案
號：臺灣臺中地方法院檢察署90年度偵字第5953、10360號），
提起上訴，經判決後，由最高法院第五次發回，本院更為判決如
下：
    主  文
原判決撤銷。
本件公訴不受理。
    理  由
一、公訴意旨略以：緣被告甲○○民國（下同）87年3月1日就任
    沙鹿鎮鎮長，係依據法令從事公務之人員，明知該公所之廠
    牌ＢＭＷ車號B2-8451號公務車，係供鎮長處理公務所專用
    ，竟仍於87年7、8月間某日，交代其司機康文炳交付該B2-8
    451號公務車之鑰匙及車輛與乙○○，即擅自將該車交予未
    具公務人員身份之私人秘書乙○○（89年7月1日始銓敘任沙
    鹿鎮公所七職等秘書）私用。乙○○則將該公務車轉交給渠
    子丙○○（時任桃園縣荃寶電子股份有限公司業務副理）使
    用。在上揭該公務車私用期間，乙○○分別於87年6月25日
    及88年2月26日，持該車在正益汽車修配廠及順成輪胎店維
    修費用之憑據，交予丁○○（時任沙鹿鎮公所工友並擔任總
    務工作，由本院另案審理）簽奉陳高山（時任沙鹿鎮公所秘
    書，經本院前審判處有期徒刑1年6月、緩刑3年確定）及被
    告甲○○批示後，由沙鹿鎮公所公庫核銷此不應核銷之私用
    修理、維修費，被告甲○○及陳高山、乙○○三人以此方法
    ，共同為乙○○圖得公庫不法利益共計新台幣（下同）11萬
    9700元。又於88年3月27日丙○○將上揭台中縣沙鹿鎮鎮長
    公務車停放在桃園市○○路286號前遭竊，當日丙○○即向
    桃園縣警察局桃園分局埔子派出所申報汽車失竊在案。88年
    3月29日乙○○至台中縣沙鹿鎮公所辦公室向被告甲○○及
    陳高山、總務丁○○告知該B2-8451號鎮長公務車失竊之事
    實，被告甲○○及陳高山、乙○○、丁○○與康文炳為共謀
    隱藏上揭事實，使國庫吸收上揭失車之損失。88年6月間，
    丁○○轉告負責財產登記及管理業務之辦事員林素芬（88年
    10月間調任台中市政府財政局出納）該車失竊，林素芬乃於
    同年6月17日簽辦，擬依事務管理規則第127條規定，責令保
    管人司機康文炳賠償18萬4773元，簽請鎮長被告甲○○核示
    ，惟乙○○、丁○○、康文炳三員為免除保管使用人賠償責
    任，由丁○○在該籤文先簽註意見「經詳實查證，保管使用
    人有盡保管之責任，因遭受不可抗力之事由而遺失，請准予
    報廢並解除其責任併陳」，秘書陳高山雖明知該車係乙○○
    私用失竊，仍代鎮長決行裁示「如劉員擬」。丁○○、康文
    炳在被告甲○○及陳高山、乙○○指示下，復製作不實之「
    沙鹿鎮公所公有財物遺失、毀損、意外事故報損（廢、毀）
    查核表」，經丁○○口述由秘書室行政助理劉彩杏於該表「
    事情經過及處理情形」欄內登載：「於民國88年3月27日載
    鎮長前往桃園市參加結婚喜宴，車停桃園市○○路286號旁
    邊空地，人前往286號17樓幫忙搬東西，下午3點15分發現車
    子不見，很多人一同尋找，到了5點50分找不到後，委託當
    地李先生報案協尋」，再由康文炳在其文件上蓋章，丁○○
    亦在「查證結果」欄不實登載「公務車因業務需要前往外縣
    市，因而失竊，經長期尋找無著，申請報廢期間無領油料費
    及修理費等情形」。林素芬則依丁○○要求於「處理意見」
    欄填註「辦理報廢手續，並解除其責任」。同年6月21日台
    中縣沙鹿鎮公所將該內容不實文書併同警察局報案單函送審
    計部臺灣省臺中縣審計室。惟該室於同年6月30日指覆沙鹿
    鎮公所，要求查明該車是否確因公務使用及查明使用司機康
    文炳應負之疏失責任。為補強該車確因公赴桃園送匾額時遭
    竊之謊言，丁○○、乙○○二人復再偽造丙○○於88年3 月
    27日在桃園市舉行婚禮及喜筵之喜帖，並由陳高山在喜帖上
    蓋用被告甲○○（甲）章及偽載「送賀匾及花環致賀」字樣
    ，交予不知情之林素芬於同年八月再函檢送臺中縣審計室，
    惟該室亦再函覆沙鹿鎮公所，要求查明司機幫忙搬運物品而
    離車，是否隨即返車，有無延擱之情形等，沙鹿鎮公所辦事
    員石珀如（88年10月1日接任）復據丁○○簽註意見「康文
    炳先生為清潔隊司機，因業務需要支援擔任鎮長座車司機，
    據述當日因業務駕車前往桃園市無誤。」於88年12月30日函
    覆，致使臺中縣審計室陷於錯誤於89年6月7日函覆准予報損
    ，圖利乙○○等相關人員免除對公庫賠償18萬4773元。因認
    被告甲○○觸犯貪污治罪條例第6條第1項第4款及刑法第216
    條、刑法第213條、第214條行使公務員登載不實文書等罪嫌
    。
二、按被告死亡者，應諭知不受理之判決，刑事訴訟法第303條
    第5款有明定，經查被告已於98年8月27日死亡，有卷附選任
    辯護人於98年8月31日陳報狀附死亡證明書可稽。是依上揭
    規定，應由本院將原判決撤銷改諭知不受理之判決，並不經
    言詞辯論為之。
據上論斷，應依刑事訴訟法第369條第1項前段、第364條、第307
條、第303條第5款，判決如主文。
中    華    民    國    98    年    9     月    1     日
                刑事第七庭審判長法  官 林  榮  龍
                                法  官 張  惠  立
                                法  官 江  錫  麟
上正本證明與原本無異。
如不服本判決應於收受送達後十日內向本院提出上訴書狀，其未
敘述上訴理由者，並得於提起上訴後十日內向本院補提理由書（
均須按他造當事人之人數附繕本）「切勿逕送上級法院」。
                                書記官 鄧  智  惠
中    華    民    國    98    年    9     月    1     日


司法院資訊處製作；財團法人民間司法改革基金會備份。
